【裁判字號】    98,訴,749
【裁判日期】    981006
【裁判案由】    返還借款
【裁判全文】
臺灣板橋地方法院民事判決               98年度訴字第749號
原      告  甲○○
訴訟代理人  乙○○
被      告  丙○○
訴訟代理人  王建中律師
上列當事人間給付票款事件，本院於民國98年9 月22日言詞辯論
終結，判決如下：
    主  文
被告應給付原告新臺幣貳佰參拾捌萬捌仟元，及其中陸拾捌萬捌
仟元部分自民國九十七年十一月五日、壹佰柒拾萬元部分自同年
月二十四日起，均至清償日止，按年息百分之六計算之利息。
訴訟費用由被告負擔。
    事實及理由
一、按訴狀送達後，原告不得將原訴變更或追加他訴。但請求之
    基礎事實同一、不甚礙被告之攻擊防禦及訴訟之終結者，不
    在此限，民事訴訟法第255 條第1 項第2 款、第7 款分別定
    有明文。查原告依返還借款關係聲請核發支付命令，嗣於支
    付命令送達被告後，本於持有被告簽發如附表所示支票2 紙
    （下稱系爭支票）之同一基礎事實，變更依給付票款關係為
    請求，核不甚礙被告之攻擊防禦及訴訟之終結，揆諸首揭規
    定，原告所為訴之變更，於法並無不合，應予准許。
二、原告起訴主張：訴外人黃淑媺於民國97年間，持被告簽發之
    系爭支票向原告借款，詎原告屆期提示系爭支票，均未獲兌
    現，爰依票據之法律關係，請求被告給付票款新台幣（下同
    ）238 萬8,000 元，及自提示日起至清償日止，按年息百分
    之6 計算之利息等情，並聲明：如主文第1 項所示。
三、被告則以：系爭支票係黃淑媺所偽造，被告無庸負發票人責
    任等語，資為抗辯，並聲明：原告之訴駁回。
四、原告主張其持有被告名義簽發之系爭支票，遵期提示均因存
    款不足而不獲兌現之事實，有支票、退票理由單在卷可稽（
    本院訴字卷第15、16頁），且為被告所不爭執，自堪信為真
    實。
五、被告抗辯系爭支票係黃淑媺所偽造云云，為原告所否認，並
    主張系爭支票係被告授權黃淑媺簽發使用，經查：
  (一)被告自承：「空白支票交付黃淑媺是因為她在90年間成立公
    司，她拜託我提供甲存帳戶給他使用，所以我才開立系爭支
    票帳戶。開戶後空白支票及印章均交由黃淑媺使用。後來97
    年9 月中我跟黃淑媺說要把支票及印章拿回來，她說支票沒
    在身上印章先還我，97年11月跳票後才知她開的支票沒有兌
    現，97年11月4 日黃淑媺將支票本、自白書及她多刻的壹個
    印章還給我」等語（本院卷第30頁背面），且黃淑媺在97年
    11月前，即已陸續簽發與系爭支票相同帳號之支票6 紙向原
    告借款，支票屆期皆有兌現等情，有明細表附卷足憑（本院
    卷第31頁），亦為被告所不爭執，可見被告確有概括授權黃
    淑媺簽發使用包括系爭支票在內之被告甲存帳戶支票，被告
    在向黃淑媺取回甲存帳戶空白支票及印章前，就黃淑媺以被
    告名義所為發票行為，均應負發票人之責任，否則就有兌現
    之支票，被告即承認有授權黃淑媺簽發，就未兌現之支票，
    被告即否認有授權，並使黃淑媺亦附和其說詞，以圖脫免發
    票人責任，對善意第三人豈無任何保障可言。
  (二)被告固稱其於97年9 月間，已要求黃淑媺交回空白支票及印
    章云云，並就上開抗辯提出黃淑媺自白書、台北縣政府警察
    局土城分局函、台灣台北地方法院檢察署（下稱台北地檢署
    ）併案通緝書為證（本院卷第23至26頁），惟黃淑媺自90年
    間起即由被告提供其甲存帳戶對外使用，該帳戶之空白支票
    及相同印章兩枚自始為黃淑媺所保管，於97年11月系爭支票
    因存款不足而退票前，黃淑媺簽發支票均有兌現，乃黃淑媺
    無力兌現支票而去向不明後，再於自白書表示其係「私自偷
    用」被告支票，顯係事後為被告脫免發票人責任之詞，不足
    採信，又黃淑媺雖因偽造有價證券罪嫌遭台北地檢署通緝，
    然此係因黃淑媺未到案說明所致，亦不能據認以系爭支票為
    黃淑媺偽造，是被告抗辯系爭支票為黃淑媺偽造，難認已舉
    證以實其說，尚無可取。
六、按發票人應照支票文義擔保支票之支付；執票人向支票債務
    人行使追索權時，得請求自為付款提示日起之利息，如無約
    定利率者，依年利六釐計算，票據法第126 條、第133 條分
    別定有明文。查系爭支票於遵期提示後既遭退票，揆諸上開
    說明，執票人原告自得請求發票人被告給付票款及自附表所
    示提示日起按年息百分之6 計算之利息。
七、綜上所述，原告依票據之法律關係，請求被告給付238 萬8,
    000 元，及其中68萬8,000 元部分自97年11月5 日、170 萬
    元部分自同年月24日起，均至清償日止，按年息百分之6 計
    算之利息，為有理由，應予准許。
八、本件事證已臻明確，兩造其餘主張及攻擊防禦方法，核與判
    決結果不生影響，爰不一一論述，附此敘明。
九、訴訟費用負擔之依據：民事訴訟法第78條。
中    華    民    國    98    年    10    月    6     日
                  民事第二庭    法  官  連士綱
以上正本係照原本作成
如對本判決上訴，須於判決送達後20日內向本院提出上訴狀
中    華    民    國    98    年    10    月    6     日
                            書記官  吳俞玲
┌──────────────────────────────────────┐
│支票附表：                                                98年度訴字第749 號│
├───┬─────┬─────────┬──────┬──────┬────┤
│編  號│發  票  人│付      款      人│發   票   日│ 票面金額   │支票號碼│
│      │          │                  │（即提示日）│（新台幣）  │        │
├───┼─────┼─────────┼──────┼──────┼────┤
│001   │丙○○    │台灣銀行板橋分行  │97年11月5日 │688,000元   │0000000 │
├───┼─────┼─────────┼──────┼──────┼────┤
│002   │同上      │同上              │97年11月24日│1,700,000元 │0000000 │
└───┴─────┴─────────┴──────┴──────┴────┘

司法院資訊處製作；財團法人民間司法改革基金會備份。
